【裁判字號】    97,易,411
【裁判日期】    980218
【裁判案由】    詐欺
【裁判全文】
臺灣宜蘭地方法院刑事判決               97年度易字第411號
公  訴  人  臺灣宜蘭地方法院檢察署檢察官
被      告  甲○○
上列被告因詐欺案件，經檢察官提起公訴（97年度偵字第2249號
），本院判決如下：
    主  文
甲○○幫助犯詐欺取財罪，處有期徒刑肆月，如易科罰金，以新
台幣壹仟元折算壹日。
    事  實
一、甲○○可預見將自己所有之存摺、金融卡等金融帳戶資料提
    供他人時，將可能遭不法詐騙份子利用，而有幫助他人為財
    產犯罪之虞，竟不違背其本意，基於幫助詐騙集團遂行詐欺
    之不確定犯意，於民國97年3月26日前某不詳時、地，將其
    所開立第一商業銀行宜蘭分行、帳號00000000000號帳戶之
    存摺、金融卡交付予姓名、年籍均不詳之人。嗣該年籍、姓
    名均不詳之人所屬之詐騙集團取得上開帳戶存摺、金融卡後
    ，即基於詐欺取財之犯意，佯以「上網援交，需先確認是否
    具有警察身份」之理由，撥打電話予不特定之人實施詐騙。
    嗣於97年3月25日凌晨4時許，因張翔然接獲上開詐騙電話，
    而陷於錯誤，便依該詐騙集團指示，於97年3月26日匯款新
    台幣（下同）23,000元至上開帳戶。
二、案經宜蘭縣政府警察局宜蘭分局報請臺灣宜蘭地方法院檢察
    署檢察官偵查起訴。
    理  由
一、訊據被告甲○○固坦承申辦前開第一商業銀行宜蘭分行帳戶
    等情不諱，惟矢口否認有將帳戶資料提供予詐騙集團成員使
    用，以幫助詐騙集團成員實行詐欺取財犯行，並辯稱：第一
    商業銀行宜蘭分行的帳戶是伊的，97年3月16日晚上12點在
    大理街朋友洪文生家裡失竊，印章沒有被偷走，是存摺、密
    碼、金融卡、密碼紙被偷，沒有其他物品遭竊，伊是接到警
    察局的電話，才知道遭竊，伊知道偷東西的人是賴榮傑，他
    現在躲在桃園云云。經查：
  (一)被害人張翔然前於97年3月25日凌晨4時許，接獲詐諞集團成
    員電話，佯以「上網援交，需先確認是否具有警察身份」之
    理由，因此陷於錯誤，而匯款23,000元至被告申辦之第一商
    業銀行宜蘭分行、帳號00000000000號帳戶，業據被害人於
    警訊中證述在卷，並有被害人所提第一商業銀行自動付款交
    易明細表及第一商業銀行97年4月23日一宜蘭字第00123號函
    檢送被告前開銀行帳戶之開戶資料、交易明細資料等件在卷
    可佐。
  (二)被告辯稱前開銀行帳戶資料於97年3月16日在友人洪文生住
    處遭竊，而據證人乙○○於審理中證稱：97年3月17日凌晨
    12點多姑姑的小孩賴榮傑先進伊房間偷東西，之後伊發現放
    在桌上的MP3不見了，賴榮傑又進入哥哥洪文生的房間，當
    時洪文生及被告在睡覺，之後看到賴榮傑走出房間，手上拿
    郵局及銀行的本子，伊看到後就問賴榮傑什麼東西，可否拿
    給伊看，賴榮傑就說不可以，是他私人的東西，伊問他是否
    在哥哥房間拿東西，賴榮傑不回答，就把2本本子放在他的
    小包包，是傳票寄到被告家，被告拿給伊看時，伊才告訴這
    件事情，被告說他當時在睡覺，不知道本子被賴榮傑拿走等
    語（參見本院卷第79至81頁98年2月4日審判筆錄），就被告
    辯稱其存摺遭他人竊取一節，證人乙○○證述與被告辯詞相
    符。但經本院質以證人乙○○與賴榮傑相處情形，證人乙○
    ○證稱：「（你說賴榮傑本身手腳不乾淨？）是，他會偷東
    西。是他親媽媽自己說。」、「（你哥哥洪文生是否知道賴
    榮傑手腳不乾淨？）知道。」、「（與賴榮傑一起的時候，
    你們會堤防賴榮傑？）是。」（參見本院卷第82頁98年2月4
    日審判筆錄），是證人乙○○主觀上認賴榮傑素行不良，具
    有竊盜習慣，而對於賴榮傑多所提防。當賴榮傑自洪文生房
    間出來後之情形，證人乙○○證稱：「（賴榮傑從你哥哥房
    間出來時，你沒有懷疑他有偷東西？）我有懷疑，我有問他
    ，他說存摺是他自己的。」、「（賴榮傑從你哥哥房間離開
    後，你有無進入房間叫你哥哥？）有，我有叫醒洪文生及被
    告，問他們東西有無被偷，他們有翻包包及抽屜，然後跟我
    說沒有東西被偷。」（參見本院卷第83至84頁98年2月4日審
    判筆錄）。是證人乙○○於賴榮傑離開洪文生房間後，進入
    洪文生房間內叫醒被告，告知被告檢查隨身物品，而被告於
    檢查後明確回答物品並無遭竊。迨被告因詐欺取財案件接受
    調查後，被告之反應情形，證人乙○○於本院審理中證稱：
    「傳票來的時候，被告去翻他的背包，才發現郵局或是銀行
    的本子不見，我還問他印章及提款卡有無被偷，他說印章及
    提款卡沒有被偷，而且被告跟我說，他沒有滿20歲，不能辦
    郵局提款卡。」（參見本院卷第82頁98年2月4日審判筆錄）
    。綜以證人乙○○前開證詞，當日賴榮傑自被告房間出來時
    ，被告即已檢查隨身物品，並無發現物品遭竊情形，於詐欺
    案件遭調查時，隨即向證人乙○○改稱存摺遭竊，再於偵查
    及本院審理中，又進而改稱存摺、金融卡遭竊，顯見被告係
    以證人乙○○主觀上對於賴榮傑有竊盜習慣此一先入為主觀
    念，利用賴榮傑曾進入其房間之事，欲誤導證人乙○○主觀
    上認賴榮傑有竊取其存摺、金融卡之事。再以詐騙集團取得
    他人金融機構帳戶資料後，如無與提供人取得協議，則詐騙
    集團豈不擔心被害人匯入款項隨時遭提供人變更帳戶密碼，
    或重行申辦金融卡而加以提領，顯見被告確有將前開銀行帳
    戶資料提供他人使用，是其辯稱前開帳戶存摺、金融卡遭竊
    云云，要無足採。
  (三)按一般人可於不同之金融機構同時申辦帳戶，且金融存款帳
    戶事關存戶個人財產權益之保障，其與儲戶存摺、金融卡相
    結合，專屬性、私密性更形提高，除非本人或與本人具密切
    之關係者，難認有何理由可自由使用本人之存摺及金融卡，
    一般人亦均有應妥善保管上開物件，防止被他人冒用之認知
    ；且若任意提供自己帳戶之相關物件資料予不明人士使用，
    將有遭他人作為詐欺取財犯罪時，非正當資金進出之用之不
    法用途，此均為一般人所得認識。本件被告任意將存摺、金
    融卡交予他人使用，足認其有容認帳戶供他人作為詐欺取財
    犯罪時使用之未必故意。綜上所述，本件事證明確，被告犯
    行堪以認定，應依法論科。
二、本件被告將其金融機構帳戶提供他人使用，幫助詐騙集團成
    員實施詐欺取財犯行，核其所為，係犯刑法第339條第1項詐
    欺取財罪之幫助犯。又被告係幫助他人犯罪，為幫助犯，依
    刑法第30條第2項減輕其刑。爰審酌被告犯罪之目的、手段
    ，犯罪所生之損害，及犯罪後之態度良好等一切情狀，量處
    如主文所示之刑，並諭知易科罰金之折算標準，以示懲儆。
據上論斷，應依刑事訴訟法第299條第1項前段，刑法第339條第
1項、第30條、第41條第1項前段，刑法施行法第1條之1第1項、
第2項前段，判決如主文。
本案經檢察官郭欣怡到庭執行職務
中    華    民    國    98    年    2     月    18    日
                  刑事第四庭審判長法  官  林楨森
                                  法  官  蔡仁昭
                                  法  官  辜漢忠
以上正本證明與原本無異。
如不服本判決應於收受送達後十日內向本院提出上訴書狀，並應
敘述具體理由；其未敘述上述理由者，應於上訴期間屆滿後二十
日內向本院補提理由書(均須按他造當事人之人數附繕本)「切勿
逕送上級法院」。
                                  書記官  許麗汝
中    華    民    國    98    年    2     月    19    日
附錄本案論罪科刑法條：
中華民國刑法第339條第1項
（普通詐欺罪）
意圖為自己或第三人不法之所有，以詐術使人將本人或第三人之
物交付者，處5年以下有期徒刑、拘役或科或併科1千元以下罰金
。


司法院資訊處製作；財團法人民間司法改革基金會備份。
